【裁判字號】    90,易,1997
【裁判日期】    900927
【裁判案由】    遺棄等
【裁判全文】
臺灣板橋地方法院刑事判決                          九十年度易字第一九九七號
    公  訴  人  臺灣板橋地方法院檢察署檢察官
    被      告  丙○○
右列被告因遺棄等案件，經檢察官提起公訴（九十年度偵字第五○八八號），本院判
決如左：
    主  文
丙○○被訴遺棄部分無罪。
被訴毀損部分不受理。
    理  由
一、公訴意旨如起訴書所載（如附件）。
二、按公訴人認被告丙○○（原姓名「傅崑彥」，民國八十九年六月十二日更名）涉
    有遺棄罪之犯行，無非以其犯罪事實業據被告丙○○於偵查中自白不諱，核與告
    訴人乙○○、甲○○○指訴情節大致相符，且被告擅自將住處大門換鎖，致告訴
    人二人均不得其門而入，須會同管區警員、鎖匠始得開鎖進入拿取衣物一節，亦
    據證人即臺北縣警察局蘆洲分局三民派出所警員謝志良到庭結證明確等為其論據
    。惟訊據被告丙○○堅決否認有遺棄之犯行，辯稱：伊並未遺棄其父母（即告訴
    人二人），伊父母係因與伊發生爭吵才離家到親友家住，後因伊母親叫鎖匠開鎖
    將門鎖弄壞，伊才換鎖，但伊有拿新鑰匙給伊父母等語。
三、按犯罪事實應依證據認定之，無證據不得推定其犯罪事實，刑事訴訟法第一百五
    十四條定有明文。而所謂證據，係指足以證明被告確有犯罪行為之積極證據而言
    ，該項證據須適於為被告犯罪之證明者，始得採為斷罪之資料；再告訴人之告訴
    ，係以使被告受刑事訴追為目的，是其陳述是否與事實相符，仍應調查其他證據
    以資審認；又刑法第二百九十四條第一項後段之遺棄罪，必以對於無自救力之人
    ，不盡扶養或保護義務，而致其有不能生存之虞，始克成立，若負有此項義務之
    人，不盡其義務，而事實上尚有他人為之養育或保護，對於該無自救力之人之生
    命，並不發生危險者，即難成立該條之罪（參照最高法院六十九年臺上字第四九
    一三號、五十二年臺上字第一三○○號、二十九年上字第三七七七號等判例要旨
    ）。經查：
    （一）本件告訴人乙○○、甲○○○係被告丙○○之父母，有戶口名簿影本在卷
          可按，是被告被訴遺棄告訴人二人之行為，核應係涉犯刑法第二百九十五
          條、第二百九十四條第一項後段之遺棄直系尊親屬罪嫌，公訴意旨就被告
          此部分行為所涉罪嫌，僅敘及刑法第二百九十四條第一項之遺棄罪名，容
          有未洽，合先敘明。
    （二）次查，被告於偵查中供稱：伊並沒有趕伊父母走，伊母親係在除夕前一天
          離家，伊父親則因伊母親打牌沒回家，才在二個禮拜後離家去找伊母親，
          之後伊有去伊弟呂育訓（幼時由他人收養）三重市○○街住處找伊父親要
          載其回來，但伊母親跟警察說伊有恐嚇伊父親，伊不高興就自己回家了，
          之後伊父親有回來好幾次，伊母親亦有回去，伊遇到一次，後因門鎖壞了
          ，伊才換鎖，伊有將鑰匙交給伊父親等語（見偵查卷十六頁、十七頁），
          其後被告於本院審理時亦均辯稱否認有遺棄其父母之犯意等語，足見被告
          於偵、審均未見有自白遺棄其父母犯行不諱，是公訴意旨所謂被告就其被
          訴遺棄父母犯罪事實自白不諱，要與事實不符。
    （三）再查，告訴人乙○○、甲○○○雖於偵查中指訴被告遺棄其二人云云，惟
          亦敘及：甲○○○係因於除夕前一天與被告發生爭吵，自覺無法住下便離
          開，乙○○則係於過年後才離開等情，核諸告訴人乙○○於本院九十年八
          月十六日審理時陳稱：「（被告丙○○是否有遺棄你和你太太？）沒有。
          」「因我太太喜歡賭博，我兒子要我太太不要賭博，而且我太太罹患鼻咽
          癌，我兒子要我太太不要賭博要好好養身體。」「（為何你和你太太要搬
          出去住？）因為我太太喜歡賭博，而且喜歡到處去流浪。」「（為何你要
          離家？）當時因為我兒子和我太太在吵架，吵的我心很煩，我已七十二歲
          了，所以我就出去走走。‧‧‧‧」「（為何在九十年三月五日你和你太
          太到板橋地檢署提出告訴？）因為被告勸我太太不要賭博發生爭執，我太
          太一時生氣才要我陪他到板橋地檢署告訴。因為我兒子把我家裡的家具打
          壞，我一時生氣才告我兒子毀損，我並沒有告我兒子遺棄。」「（你兒子
          換鎖之後是否有拿鑰匙給你？）我兒子有拿鑰匙給我要我回家，在九十年
          七月初我和我太太就已回家。」等語，而告訴人甲○○○亦於本院九十年
          九月六日審理時陳稱：「（被告如何遺棄你們？）我和我兒子丙○○發生
          爭吵，所以我和我先生就離家跑出去，我兒子有換鎖，但我兒子有拿鑰匙
          給我先生，當時我不知道這件事，對我兒子遺棄這部分是誤會。」等語，
          堪見本件係告訴人與被告因家務爭吵滋生其間誤解，以致告訴人指訴被告
          遺棄，從而告訴人之指訴即難謂與事實相符。至證人即管區警員謝志良雖
          於偵查中證述：確有請鎖匠陪同告訴人返回被告住處二次之情，惟此係因
          告訴人報案證人謝志良始陪同返家，憑此顯難遽以佐證被告即有遺棄之犯
          行可言。是告訴人之指訴及證人謝志良證述之情，均難據以憑認被告確有
          遺棄告訴人之犯行無訛。
    （四）又據告訴人於偵查中自陳其離家後即至被人收養之子呂育訓住處居住等語
          （見偵查卷十八頁），另證人即告訴人甲○○○之姐黃藜珠於本院九十年
          九月六日審理時證述：「（甲○○○、乙○○和丙○○吵架之後，他們是
          否住在你家？）乙○○、甲○○○剛開始不是住在我家，後來才住在我家
          ，他們住在我家期間，丙○○常到我家來探視乙○○、甲○○○，也帶東
          西給他們吃，並且也要求他們要搬回去住。」「（被告是否有遺棄告訴人
          ？）剛開始他們是因爭吵有誤會才會住在我那裡。」等語，亦見被告應無
          遺棄告訴人之故意，況告訴人離家後，事實上尚有他人為之養育或保護，
          對其生命並不發生危險，是難謂被告有成立遺棄罪犯行可言。
    綜上所述，尚難認被告有遺棄告訴人即其父母直系尊親屬之犯行，此外復查無其
    他積極證據足認被告確有遺棄父母之犯行，是本件此部分不能證明被告犯罪，自
    應為無罪判決之諭知。
四、另本件告訴人乙○○、甲○○○告訴被告丙○○毀損部分，起訴書認被告係觸犯
    刑法第三百五十四條之毀損罪，依同法第三百五十七條之規定，須告訴乃論。茲
    據告訴人乙○○、甲○○○當庭及具狀撤回其告訴，有本院九十年八月十六日訊
    問筆錄及撤回告訴狀在卷可稽。按告訴乃論之罪，告訴人於第一審辯論終結前得
    撤回其告訴；又告訴經撤回者，應諭知不受理之判決，刑事訴訟法第二百三十八
    條第一項、第三百零三條第三款分別定有明文。依照上開規定，本件被告被訴毀
    損部分，應諭知不受理之判決。公訴意旨雖認被告所犯此毀損與前開遺棄二罪間
    ，有方法結果之牽連犯關係，應從一重處斷云云，惟被告被訴上開遺棄罪嫌部分
    ，業經本院認應諭知無罪，其間自無牽連犯之裁判上一罪關係可言，是被告此被
    訴毀損犯行部分，既均經告訴人撤回告訴，自應另為不受理判決之諭知，併此敘
    明。
據上論斷，應依刑事訴訟法第三百零一條第一項、第三百零三條第三款，判決如主文
。
本案經檢察官高智美到庭執行職務
中      華      民      國    九十      年      九      月    二十七    日
                                      臺灣板橋地方法院刑事第六庭
                                          法  官  彭  全  曄
右正本證明與原本無異
如不服本判決，應於判決送達後十日內，向本院提出上訴狀。
                                          書記官  梁  宜  庭
中      華      民      國    九十      年      十      月      五      日


司法院資訊處製作；財團法人民間司法改革基金會備份。
